【裁判字號】    89,台上,4009
【裁判日期】    890712
【裁判案由】    殺人
【裁判全文】
最高法院刑事判決                              八十九年度台上字第四○○九號
    上訴人  甲○○○○○  ○○.
右上訴人因殺人案件，經台灣高等法院台中分院中華民國八十九年五月十七日第二審
判決 (八十九年度上重訴字第三號，起訴案號：台灣彰化地方法院檢察署八十八年度
偵字第九三二三號）後，依職權逕送本院審判，視為被告已提起上訴，本院判決如左
：
    主  文
上訴駁回。
    理  由
本件原判決認定：上訴人 甲○○○○○ ○○○ ○○○○（下稱為皮猜）與 ARIYAMANG SUKKAM （
起訴書誤植為 AIRYANIANG SUKKAM，下稱為舒刊，女，西元一九七六年三月五日生）
均係合法來台工作之泰國人，兩人於泰國時即已結識交往，舒刊先於民國八十六年八
月十六日入境台灣，在設於彰化縣社頭鄉○○路○段六六六號佩登斯工業股份有限公
司（下稱佩登斯公司）擔任技工，皮猜嗣於八十七年六月三日入境台灣，在設於台北
縣三重市○○路○段三十巷三十弄九號鉅鴻股份有限公司擔任技工，兩人續有往來。
迨八十八年五、六月間，舒刊向皮猜表示要分手，皮猜不捨，屢次要求復合不成，因
此懷恨，認為舒刊移情別戀，竟萌生「我得不到，別人也別想得到」之殺人犯意，於
同年九月二十三日下午一時許，在台北縣三重市不詳市場購妥長刀一把（握把部分為
木質，長十二公分，單刃，呈鋸齒狀，刀尖尖銳，長二十一公分，下稱長刀）為殺人
刀械 (非依槍砲彈藥刀械管制條例公告查禁之刀械) ，再於翌日（即九月二十四日中
秋節）上午自台北搭乘火車南下至彰化縣社頭鄉火車站前守候舒刊出現，欲伺機殺之
。適佩登斯公司調整放假日（將九月二十四日之假期延至二十五日休假），舒刊當日
未外出，皮猜竟徹夜滯留在社頭火車站前等待，至九月二十五日上午十一時十五分許
，見舒刊偕外勞同事 PRAWAN YUPHIN（下稱為優皮）等共四人來到社頭火車站，即趨
前與舒刊談話，舒刊不期然見皮猜出現，短暫交談即有意閃避，與優皮等人折返出火
車站，皮猜見狀，難抑心中殺意，尾隨至火車站前廣場處，疾取前開長刀朝舒刊身體
猛刺，優皮等見狀救援無效，混亂中皮猜另取一把不知何人所有之水果刀（握把部分
為黑色塑膠，長十‧五公分，單刃，刀尖尖銳，長十二‧二公分，下稱短刀），即同
持該長、短二支刀猛刺舒刊身體倒地，使舒刊受有右鎖骨銳器刺傷一處（一×三×二
公分）、右鎖骨下部銳器刺傷一處（○‧五×一‧五×二公分）、右第三肋間銳器刺
傷一處（二×四×四公分）、右第五肋骨銳器刺傷一處（四×二公分）深及胸腔及肺
臟、右第六肋骨銳器刺傷一處（八×二公分）切斷第六肋骨深及胸腔傷及肺臟、右第
八肋間銳器刺傷一處（一×二公分）深及胸腔傷及肝臟、左第四肋間銳器刺傷一處（
三×二×三公分）、左胸外側部第五肋間銳器刺傷一處（二×八×一公分）、右三角
肌部、前臂部、左前臂部、右膝前部等銳器刺傷多處，血流不止，嗣皮猜將猛烈刺砍
下已刀尖斷裂、刀身彎曲之長刀與前開水果刀丟棄一旁，續用雙手緊勒倒於地上之舒
刊頸部，致舒刊因出血性休克，當場死亡，經路人睹狀報警當場查獲，並扣得前開長
刀與水果刀各一把等情。係以前開事實，已據證人優皮於警訊、偵查、第一審調查時
及證人蕭貴美於警訊時證述明確，上訴人皮猜於警訊、偵查及第一審審理時，亦均供
認殺死被害人舒刊無訛，並有警方繪製之現場圖一張、相片數幀在卷，暨刀械二把及
上訴人行兇時所著沾染被害人血跡之衣、褲各一件扣案可稽。扣案之刀械二把一長一
短，均係單刃，末端均尖，刀身部位均沾滿血跡，長刀刀尖斷裂、刀身彎曲，業經檢
察官勘驗明確，有勘驗筆錄附卷可憑。被害人舒刊因遭二把刀背不同寬度之單刃銳器
各一把刺殺，受上開多處刺傷，致出血性休克死亡等情，亦經檢察官督同檢驗員相驗
明確，有驗斷書在卷可按。上訴人於原審辯稱僅以長刀刺殺被害人一刀，並未持水果
刀，被害人同行之優皮幫伊殺被害人，短刀應係優皮所持有等語。但目擊證人蕭貴美
於警訊證稱：「被告（即上訴人）持長、短二刀在地上猛刺被害人」，優皮於警訊證
稱：「被告殺被害人到其不動為止」等語，足見被害人係遭上訴人當場持扣案之長、
短二把刀械殺害無疑。又上訴人於警訊供稱：「優皮是前來勸架時，遭伊割傷，短刀
不知何人所有」，於偵查中供稱：「優皮因要搶我那把刀（長刀）不慎砍傷其手腕」
；證人優皮於警訊證稱：「被告向舒刊身體刺過來，我用左手阻擋而被殺傷左手腕，
就跑離現場」，於第一審證稱：「刀（短刀）非我們（指當時同行之優皮、通賽、曼
玲、舒刊四人）所有」等語，證人通賽、曼玲亦於第一審為相同之證述，參以優皮與
舒刊、通賽、曼玲均係在佩登斯公司工作之泰國籍女技工，與上訴人無何淵源，當時
四人相偕出遊，於上訴人殺害舒刊時，優皮應無持短刀幫助上訴人殺人之可能，上訴
人所辯與事實不符，殊無可採。上訴人因其女友舒刊欲與其分手，乃萌殺人之犯意，
購買長刀為殺人之刀械，行兇時持長刀及短刀猛刺，長刀刀尖斷裂、刀身彎曲，棄刀
後仍以雙手緊勒被害人頸部，使被害人失血休克當場死亡，其殺意至堅，用力甚猛，
持續至被害人死亡始罷手，自應負殺人之罪責。核上訴人所為，係犯刑法第二百七十
一條第一項之殺人罪。乃撤銷第一審不當之判決，適用刑法第二百七十一條第一項、
第三十七條第一項、第三十八條第一項第二款，論上訴人以殺人罪，審酌其不思以和
平方式解決感情糾紛，狠下毒手奪人生命，惡性甚重，惟其身居異域，感情受挫，所
受刺激較大，犯後坦承殺人，深知悔悟，態度尚佳等一切情狀，量處無期徒刑，宣告
褫奪公權終身。暨以扣案之長刀一把，係上訴人所有供犯罪所用之物，為上訴人所供
明，併予宣告沒收。至扣案之水果刀（短刀）一把，上訴人雖持以行兇，但無從證明
屬上訴人所有，不得諭知沒收。經核於法並無違誤。本件經原審法院依職權逕送本院
審判，視為上訴人已提起上訴，其上訴非有理由，應予駁回。
據上論結，應依刑事訴訟法第三百九十六條第一項，判決如主文。
中      華      民      國    八十九    年      七      月     十二     日
                              最高法院刑事第九庭
                                  審判長法官  張  信  雄
                                        法官  賴  忠  星
                                        法官  張  清  埤
                                        法官  吳  昆  仁
                                        法官  李  伯  道
      右正本證明與原本無異
                                              書  記  官
中      華      民      國    八十九    年      七      月     十五     日


司法院資訊處製作；財團法人民間司法改革基金會備份。
